【裁判字號】    99,審訴,2015
【裁判日期】    991130
【裁判案由】    妨害自由
【裁判全文】
臺灣桃園地方法院刑事判決            99年度審訴字第2015號
公  訴  人  臺灣桃園地方法院檢察署檢察官
被      告  張棠瑞
            廖國棟
            王修杰
上列被告因妨害自由案件，經檢察官提起公訴（99年度偵字第80
03號），嗣於本院準備程序進行中，被告等就被訴事實均為有罪
之陳述，經本院告知簡式審判程序意旨，並聽取公訴人及被告之
意見後，本院合議庭裁定改由受命法官獨任依簡式審判程序審理
，並判決如下：
    主  文
張棠瑞共同以其他非法方法，剝奪人之行動自由，累犯，處有期
徒刑陸月，如易科罰金，以新臺幣壹仟元折算壹日，扣案之鋁製
球棒壹支沒收。
廖國棟共同以其他非法方法，剝奪人之行動自由，處有期徒刑肆
月，如易科罰金，以新臺幣壹仟元折算壹日，扣案之鋁製球棒壹
支沒收。
王修杰共同以其他非法方法，剝奪人之行動自由，處有期徒刑伍
月，如易科罰金，以新臺幣壹仟元折算壹日，扣案之鋁製球棒壹
支沒收。
    事  實
一、張棠瑞前於民國76年間因懲治盜匪條例、過失傷害、妨害自
    由等案件，經本院以76年度訴字第468 號、76年度重訴字第
    550 號及臺灣高等法院以77年度上更一字第750 號判決分別
    判處有期徒刑7 年、5 月、3 年確定，嗣分別減為有期徒刑
    4 年8 月、2 月又15日、1 年6 月，並經臺灣高等法院以78
    年度聲字第956 號裁定合併定應執行刑為有期徒刑6 年確定
    ，於79年6 月8 日縮刑假釋併付保護管束出監，嗣經撤銷假
    釋，尚餘殘刑有期徒刑2 年7 月又10日；復於80年間因違反
    麻醉藥品管理條例案件，經本院以81年度訴字第67號判決判
    處有期徒刑6 月確定；繼於81年間因肅清煙毒條例案件，經
    本院以81年度訴字第536 號判決判處有期徒刑3 年6 月，上
    開二罪嗣經本院以82年度聲字第879 號裁定合併定應執行刑
    為有期徒刑3 年8 月確定，並與上開殘刑2 年7 月又10日接
    續執行，於83年12月1 日縮刑假釋併付保護管束出監，嗣經
    撤銷假釋，尚餘殘刑有期徒刑3 年7 月又7 日；又於86年間
    因偽造文書案件，經本院以86年度易字第5494號判決判處有
    期徒刑4 月確定；於86年間復因肅清煙毒條例、違反槍砲彈
    藥刀械管制條例、恐嚇取財等案件，經臺灣高等法院以86年
    度上訴字第1914號、87年度少連上易字第36號及本院以86年
    度易字第4634號判決分別判處有期徒刑3 年10月、6 月、1
    年確定；再於90年間因違反動產擔保交易法案件，經臺灣宜
    蘭地方法院以90年度羅簡字第116 號判決判處有期徒刑6 月
    確定，上開四罪嗣經臺灣宜蘭地方法院以90年度聲字第844
    號裁定合併定應執行刑為有期徒刑5 年8 月，並與上開殘刑
    3 年7 月7 日及有期徒刑4 月接續執行，於91年12月5 日縮
    刑假釋併付保護管束出監，嗣經撤銷假釋，尚餘殘刑有期徒
    刑4 年2 月又20日，於95年10月2 日入監執行，原應至99年
    12月21日縮刑期滿，惟因上開各罪（除90年度羅簡字第116
    號外）均經臺灣高等法院以96年度聲減字第4678號裁定各予
    以減刑二分之一後已無須再予執行，而於96年7 月16日減刑
    條例生效日執行完畢（最高法院97年度台非字第302 號、第
    337 號、第360 號判決意旨參照，於本案構成累犯）。
二、王修杰前於97年間因施用第一級毒品案件，經本院以97年度
    審訴字第3570號判決判處有期徒刑6 月，於98年10月14日易
    科罰金；於97年間另因恐嚇案件，經本院以98年度簡字第23
    2 號判決判處有期徒刑3 月，目前上訴二審審理中尚未確定
    ，然因該案確定後可與已易科罰金之97年度審訴3570號判決
    合併定應執行刑，於本案不宜認定為累犯。
三、緣張棠瑞因得知友人莊清濃與盧丞嶽有財務糾紛，遂主動表
    示願意代為催討，而由莊清濃將盧丞嶽所簽立之新臺幣（下
    同）10萬元本票及50萬元保管條協議書各1 紙交予張棠瑞作
    為催討憑據，然張棠瑞竟夥同廖國棟及王修杰，共同基於強
    制及剝奪他人行動自由之犯意聯絡，於99年3 月18日上午9
    時15分許，因盧丞嶽駕駛牌照號碼為LP-8388 號之自用小客
    車搭載其子盧英哲行經桃園縣蘆竹鄉○○路○ 段7 號為張棠
    瑞等三人發現，渠等旋駕駛牌照號碼為3702-KQ 號之自用小
    客車自盧丞嶽所駕駛之上開自用小客車右側超車至前方停車
    阻擋盧丞嶽行車前進，共同以此強暴手段迫使盧丞嶽為立刻
    停車此一無義務之事，張棠瑞等三人隨即下車打開盧丞嶽前
    開自用小客車駕駛座車門，合力將盧丞嶽強拉下車，再由廖
    國棟手持鋁製球棒與王修杰分別架住盧丞嶽雙手，張棠瑞則
    從盧丞嶽背後推進，將盧丞嶽強押進入牌照號碼為3702-KQ
    號之自用小客車後座，並由廖國棟、王修杰分坐盧丞嶽兩側
    ，張棠瑞駕駛而開車離去，共同以此非法方法剝奪盧丞嶽之
    行動自由。嗣行經桃園縣桃園市○○路某大樓旁，張棠瑞等
    三人復強押盧丞嶽下車，進入該大樓之地下室且關上鐵門，
    將盧丞嶽圍繞並恫稱你跑沒關係，你跑的話就試看看等語，
    脅迫盧丞嶽打電話聯絡籌錢，盧丞嶽即與其子盧英哲聯絡，
    請盧英哲找人籌錢，因聯絡結果未見順利，張棠瑞等三人再
    強押盧丞嶽坐上牌照號碼為3702-KQ 號之自用小客車，改由
    王修杰開車，張棠瑞、廖國棟分坐後座盧丞嶽兩側，而在桃
    園市區繞行，此時，張棠瑞又令盧丞嶽持續以電話聯絡籌錢
    ，惟仍未見成效，張棠瑞、廖國棟竟另基於共同傷害之犯意
    ，徒手毆打盧丞嶽，致盧丞嶽受有頭部外傷併顏面、頭部、
    頸部表淺性擦傷及紅腫等之傷害（傷害部分未據告訴）。嗣
    因盧丞嶽之子盧英哲報警處理並以電話告知張棠瑞已籌得8
    萬元，雙方約定在桃園縣桃園市○○路上之長榮加油站見面
    取款，遂於同日（18日）上午11時50分許，王修杰駕駛牌照
    號碼為3702-KQ 號之自用小客車搭載張棠瑞、廖國棟及盧丞
    嶽抵達上開長榮加油站前，旋遭埋伏之警方逮捕查獲，並扣
    得張棠瑞所有供本件妨害自由所用之鋁製球棒1 支。
四、案經桃園縣政府警察局蘆竹分局報請臺灣桃園地方法院檢察
    署檢察官偵查後起訴。
    理  由
一、本案被告張棠瑞、廖國棟、王修杰所犯之罪，均非法定刑為
    死刑、無期徒刑或最輕本刑3 年以上有期徒刑之罪，亦非高
    等法院管轄第一審之案件，而被告等於準備程序中就被訴事
    實均為有罪之陳述，經本院告知簡式審判程序之旨，並聽取
    公訴人及被告之意見後，本院合議庭乃依刑事訴訟法第273
    條之1 第1 項規定，裁定由受命法官獨任進行簡式審判程序
    ，合先敘明。
二、上揭犯罪事實業據被告張棠瑞、廖國棟、王修杰於偵訊、本
    院訊問及審理時均坦承不諱，並核與被害人盧丞嶽於警詢、
    偵訊時之指述暨證人盧英哲於警詢、偵訊時及證人莊清濃於
    偵訊時之證述情節相符，復有牌照號碼為3702-KQ 號之車籍
    查詢基本資料詳細畫面、桃園縣政府警察局勤務指揮中心受
    理案件紀錄表、盧丞嶽簽立之10萬元本票及50萬元保管條協
    議書各1 紙、蒐證照片5 張及扣案之鋁製球棒1 支等在卷可
    稽，足認被告等三人之任意性自白均與事實相符，應可採信
    。綜上，本件事證明確，被告犯行均堪認定，應予依法論科
    。
三、按刑法第302 條第1 項、第304 條第1 項及第305 條之罪，
    均係以人之自由為其保護之法益。而刑法第302 條第1 項所
    稱之非法方法，已包括強暴、脅迫或恐嚇等一切不法手段在
    內。因之，如以非法方法剝奪他人行動自由行為繼續中，再
    對被害人施加恐嚇，或以恐嚇之手段迫使被害人行無義務之
    事；則其恐嚇之行為，仍屬於非法方法剝奪行動自由之部分
    行為，應僅論以刑法第302 條第1 項之罪，無另成立同法第
    304 條或第305 條之罪之餘地（最高法院89年台上字第780
    號判決意旨參照）。查被告三人於共同剝奪盧丞嶽之行動自
    由行為繼續中，雖有脅迫盧丞嶽為打電話聯絡籌錢此一無義
    務之事，然依上開判決意旨，此部分之行為已包含於其以強
    暴、脅迫等非法方法剝奪被害人行動自由行為之同一意念中
    ，而屬剝奪行動自由之部分行為，無另成立刑法第304 條第
    1 項強制罪之餘地。次按檢察官就犯罪事實一部起訴者，其
    效力即於全部，刑事訴訟法第267 條定有明文。起訴事實雖
    未敘及被告等三人共同以強暴手段迫使盧丞嶽為立刻停車之
    無義務之事亦構成強制罪，惟此部分與起訴部分具有想像競
    合犯之裁判上一罪關係，本院自得併與審究。是核被告張棠
    瑞、廖國棟、王修杰所為，均係犯刑法第304 條第1 項之強
    制罪及同法第302 條第1 項之剝奪他人行動自由罪。被告張
    棠瑞、廖國棟、王修杰就上開犯行有犯意聯絡及行為分擔，
    應論以共同正犯。又被告等三人上開共同以強暴手段迫使盧
    丞嶽為立刻停車之無義務之事後，再共同以非法方法剝奪盧
    丞嶽之行動自由，係基於同一剝奪他人行動自由之行為決意
    而實現數個構成要件，為一行為觸犯數罪名之想像競合犯，
    應從一重之以非法方法剝奪他人行動自由罪處斷。公訴意旨
    認被告所犯上開剝奪行動自由罪及強制罪二罪應分論併罰，
    容有誤會。另被告張棠瑞有如上開事實欄一所載之犯罪科刑
    及執行情形，有臺灣高等法院被告前案紀錄表1 份在卷可按
    ，其於徒刑執行完畢後5 年內故意再犯本件有期徒刑以上之
    罪，為累犯，應依刑法第47條第1 項之規定加重其刑。爰審
    酌被告等三人之前科、素行、生活狀況、犯罪之動機、目的
    、暴力犯罪之行為手段及渠等犯後坦承犯行、已獲得被害人
    之諒解、態度尚佳等一切情狀，分別量處如主文所示之刑，
    並均諭知易科罰金之折算標準，以示懲儆。末查，扣案之鋁
    製球棒1 支為被告張棠瑞所有供本案犯罪所用之物，業據被
    告張棠瑞於偵訊時供承在卷，爰依刑法第38條第1 項第2 款
    之規定宣告沒收，並依共同正犯責任共同之法理，於被告廖
    國棟、王修杰所處主刑項下，併為沒收之諭知。
據上論斷，應依刑事訴訟法第273 條之1 第1 項、第299 條第1
項前段，刑法第28條、第304 條第1 項、第302 條第1 項、第55
條、第47條第1 項、第41條第1 項前段、第38條第1 項第2 款，
刑法施行法第1 條之1 第1 項、第2 項，判決如主文。
本案經檢察官簡方毅到庭執行職務。
中    華    民    國    99    年    11    月    30    日
                        刑事庭  法  官  鍾雅蘭
以上正本證明與原本無異。
如不服本判決，得自收受送達之翌日起10日內向本院提出上訴狀
（應附繕本），其未敘述上訴理由者，應於上訴期間屆滿後20日
內補提理由書狀於本院，上訴於臺灣高等法院。
                                書記官  陳恩如
中    華    民    國    99    年    11    月    30    日
附錄本案論罪科刑法條：
中華民國刑法第304條
以強暴、脅迫使人行無義務之事或妨害人行使權利者，處三年以
下有期徒刑、拘役或三百元以下罰金。前項之未遂犯罰之。
中華民國刑法第302條
私行拘禁或以其他非法方法，剝奪人之行動自由者，處五年以下
有期徒刑、拘役或三百元以下罰金。
因而致人於死者，處無期徒刑或七年以上有期徒刑，致重傷者，
處三年以上十年以下有期徒刑。
第一項之未遂犯罰之。

司法院資訊處製作；財團法人民間司法改革基金會備份。
